【裁判字號】    97,抗,1927
【裁判日期】    971218
【裁判案由】    假處分
【裁判全文】
臺灣高等法院民事裁定                  97年度抗字第1927號
抗  告  人  丁○○
代  理  人  陳明珠律師
上列抗告人因與相對人乙○○、甲○○、丙○○間假處分事件，
對於中華民國97年10月20日臺灣台北地方法院97年度裁全字第87
26號所為裁定提起抗告，本院裁定如下：
    主      文
抗告駁回。
抗告費用由抗告人負擔。
    理      由
一、原裁定意旨略以：「聲請人（即本件之抗告人）主張相對人
    乙○○及甲○○均為臺北縣新店市湯泉美地社區（下稱系爭
    社區）第二屆、第三屆之管理委員，相對人丙○○則為第三
    屆、第四屆之管理委員，系爭社區第四屆管理委員會主任委
    員竟違反系爭社區規約第7條第4項規定，於民國97年7月3日
    逕行公告未經審核程序之管理委員推薦候選人名單，將相對
    人乙○○、甲○○及丙○○列為候選人，乙○○、甲○○、
    丙○○之參選資格未經審查，均不得參選系爭社區第五屆管
    理委員會之委員選舉，因此相對人乙○○、甲○○、丙○○
    當選系爭社區管理委員應屬無效，聲請人為防止發生重大之
    損害或避免急迫之危險，提出假處分之聲請，惟聲請人空言
    主張倘任由相對人乙○○、甲○○、丙○○行使第五屆管理
    委員之職務，有造成重大損害之虞，然並未提出任何證據，
    亦無釋明聲請人或利害關係人將發生重大損害或急迫危險，
    核與假處分之要件已有未合。況管理委員與全體區分所有權
    人或住戶間存有委任關係，該契約之締結係以區分所有權人
    會議之決議為基礎，依委任之法理，本得隨時透過區分所有
    權人會議決議終止委任契約，則聲請人請求本院為相對人不
    得行使上揭社區第五屆管理委員之職權假處分，顯無理由。
    綜上，依聲請人提出之證據為形式上之審查，不足使法院信
    其主張之事實為真實，況聲請人就所主張有爭執之法律關係
    及有定暫時狀態之必要者等情事，亦未提出證據釋明，則此
    釋明不足，不適宜以擔保補足，經核與假處分之要件不符，
    不應准許。」等語。
二、抗告意旨略以：「原法院縱認抗告人之假處分聲請釋明不足
    ，應先命抗告人補正，原法院未命抗告人補正逕予駁回，實
    有不當。依公寓大廈管理條第25條第3項規定， 區分所有權
    人會議之召集人原則上為管理委員會之主任委員，相對人乙
    ○○為系爭社區第五屆管理委員會之主任委員，抗告人及其
    他住戶得否藉由相對人乙○○召開區分所有權人會議，實有
    疑義。原裁定未詳查抗告人是否欠缺保全必要，逕予駁回抗
    告人之聲請，實有違誤，爰求廢棄原裁定，由原法院為適當
    裁定。」等語。
三、按「債權人就金錢請求以外之請求因請求標的之現狀變更，
    有日後不能強制執行，或甚難執行之虞，欲保全強制執行者
    ，得聲請假處分」；「於爭執之法律關係，為防止發生重大
    之損害或避免急迫之危險或有其他相類之情形而有必要時，
    得聲請為定暫時狀態之處分。」、「請求及假處分之原因，
    應釋明之，前項釋明如有不足，而債權人陳明願供擔保或法
    院認為適當者，法院得定相當之擔保，命供擔保後為假處分
    」，民事訴訟法第532條、第538條、第533條前段準用第526
    條第1、2項定有明文。故聲請假處分，不能就假處分之原因
    提出能及時調查之證據以釋明之者，自應駁回其聲請（參照
    最高法院29年抗字第22 8號判例）。至於主張之實體上理由
    ，是否正當，乃屬本案問題，非假處分裁判中所能解決（最
    高法院20年抗字第5號判例參照）。 又假處分之聲請已備合
    法要件者，法院應進而為其聲請有無理由之調查，如債權人
    就其請求及假處分之原因，未盡釋明之責任、或已無保全之
    必要等，法院均應認其聲請為無理由，以裁定駁回之（參照
    吳明軒著民事訴訟法下冊，96年9月修訂7版，第1630、1633
    頁）。
四、經查，抗告人於原法院聲請假處分，雖據抗告人提出系爭社
    區規約第7條第4項規定、97年7月3日、13日公告推薦候選人
    名單、97年7月11日第4屆第10次會議錄音譯文及會議紀錄、
    97年7月16日住戶連署聲明、9 7年7月19日第5屆區分所有人
    會議紀錄、台北縣政府97年7月8日北工使字第0970507191號
    函、台北縣政府96年11月15日北工使字第0960757654號函、
    97年2月22日第4屆第5次會議紀錄、台北市政府法規委員會9
    2年12月31日北市法二字第09231458000號函、95年3月9日營
    署建管字第0950010276號函、台內營字第0940084851號函為
    證，惟上開證據應認為係對假處分之「本案請求」原因之釋
    明，然對於假處分之原因，即有「為防止發生重大之損害或
    避免急迫之危險或有其他相類之情形而有必要」之情形，抗
    告人僅泛稱：因第五屆管理委員會就職在即，倘任由相對人
    乙○○、甲○○、丙○○行使第五屆管理委員職務之結果，
    難謂無急迫之危險，為避免造成重大損害之虞，依法先聲請
    假處分云云，惟並未提出能即時調查之證據，以釋明抗告人
    或利害關係人將發生重大損害或急迫危險，而有聲請假處分
    之必要，自應認抗告人未盡釋明之責，故不應准許其假處分
    之聲請。抗告意旨謂：原法院縱認抗告人之假處分聲請釋明
    不足，應先命抗告人補正，原法院未命抗告人補正逕予駁回
    ，實有不當云云，惟釋明既屬法定聲請假處分之要件，聲請
    人自應於聲請時自行提出，依上開最高法院判例意旨，毋庸
    令補正。查抗告人就本件假處分之原因，未盡釋明之責任，
    原法院認其聲請為無理由，以裁定駁回之，於法並無不合。
    抗告意旨又謂：相對人乙○○為系爭社區第五屆管理委員會
    之主任委員，抗告人及其他住戶得否藉由相對人乙○○召開
    區分所有權人會議，實有疑義云云。惟查此屬實體事項，無
    論是否屬實，亦非本件假處分裁判中所能解決。抗告意旨仍
    執前詞指摘原裁定，為無理由，應予駁回。
五、據上論結，本件抗告為無理由，爰裁定如主文。
中    華    民    國    97    年    12    月    18   日
                    民事第十庭
                        審判長法  官  黃豐澤
                              法  官  林麗玲
                              法  官  蕭艿菁
正本係照原本作成。
本裁定除以適用法規顯有錯誤為理由，並經本院許可外，不得再
抗告。如提起再抗告，應於收受後10日內委任律師為訴訟代理人
向本院提出再抗告狀。並繳納再抗告費新台幣１千元。
中    華    民    國    97    年    12    月    18   日
                              書記官  王秀雲


司法院資訊處製作；財團法人民間司法改革基金會備份。
